臺灣高等法院臺中分院刑事裁定
111年度聲再字第100號

再審聲請人  
即受判決人  林碧玲


上列再審聲請人即受判決人因誣告案件，對於本院109年度上訴
字第1481號中華民國109年8月19日確定判決（第三審案號：最高
法院110年度台上字第2105號；第一審案號：臺灣臺中地方法院1
08年度訴字第2979號；起訴案號：臺灣臺中地方檢察署108年度
偵字第24082號）聲請再審，本院裁定如下：
    主  文
再審之聲請駁回。
    理  由
一、再審聲請人即受判決人（下稱聲請人）林碧玲聲請再審意旨
    略以：㈠、聲請人於民國107年9月21日匯款新臺幣2萬2000元
    予黃譯淳，有合作金庫銀行存款憑條為憑（即證據一），可
    資證明聲請人有依約履行支付黃譯淳之賠償金，並無誣告犯
    行。㈡、聲請人另提出臺灣臺中地方檢察署108年度偵字第11
    49號不起訴處分書（即證據二）、車損估價單（即證據三）
    、臺中市東區調解委員會調解筆錄（即證據四）、臺中市東
    區調解委員會調解書（即證據五）等資料，主張雙方均未提
    出調解條件，調解並未成立，爰依刑事訴訟法第420條第1項
    第6款之規定聲請再審等語。
二、按經法院認無再審理由而以裁定駁回後，不得更以同一原因
    聲請再審；法院認為聲請再審之程序違背規定者，應以裁定
    駁回之，刑事訴訟法第434條第3項、第433條前段定有明文
    。而上開「同一原因」聲請再審之禁止，係指「同一事實原
    因」之謂，此應就重行聲請再審主張之事由暨所提證據（含
    證據方法及證據資料），與前經實體裁定駁回之聲請是否一
    致加以判斷，實質相同之事由與證據，不因聲請意旨陳以不
    同之說詞或論點，即謂並非同一事實原因。又受理再審聲請
    之法院，應先審查再審之聲請是否具備合法條件，若其聲請
    再審之程序違背規定且無可補正時，即應以其聲請不合法，
    依刑事訴訟法第433條前段規定裁定駁回之；必再審之聲請
    合法，始能進而審究其再審有無理由（最高法院110年度台
    上字第1957號裁定意旨參照）。
三、次按刑事訴訟法第420條第1項第6款規定：有罪判決確定後
    ，因發現新事實或新證據，單獨或與先前之證據綜合判斷，
    足認受有罪判決之人應受無罪、免訴、免刑或輕於原判決所
    認罪名之判決者，為受判決人之利益，得聲請再審。同條第
    3項規定：第1項第6款之新事實或新證據，指判決確定前已
    存在或成立而未及調查斟酌，及判決確定後始存在或成立之
    事實、證據。準此，依此原因聲請再審者，應提出具體之新
    事實或新證據，由法院單獨或綜合案內其他有利與不利之全
    部卷證，予以判斷，而非徒就卷內業已存在之資料，對於法
    院取捨證據之職權行使加以指摘；如提出或主張之新事實、
    新證據，單獨或與其他先前卷存的證據資料，綜合觀察、判
    斷，無從在客觀上令人形成得合理相信足以推翻原確定判決
    所確認之事實，或鬆動其事實認定之重要基礎，亦即於確定
    判決結果不生影響者，即與上開要件不合，自不能遽行開啟
    再審，而破壞判決之安定性。再所謂「新事實」或「新證據
    」，須具有未判斷資料性之「新規性」，舉凡法院未經發現
    而不及調查審酌，不論該事實或證據之成立或存在，係在判
    決確定之前或之後，就其實質之證據價值未曾予評價者而言
    。如受判決人提出之事實或證據，業經法院在審判程序中為
    調查、辯論，無論最終在原確定判決中本於自由心證論述其
    取捨判斷之理由；抑或捨棄不採卻未敘明其捨棄理由之情事
    ，均非未及調查斟酌之情形。通過新規性之審查後，尚須審
    查證據之「顯著性」，此重在證據之證明力，由法院就該新
    事實或新證據，不論係單獨或與先前之證據綜合判斷，須使
    再審法院對原確定判決認定之事實產生合理懷疑，並認足以
    動搖原確定判決而為有利受判決人之蓋然性存在。而該等事
    實或證據是否足使再審法院合理相信足以動搖原有罪之確定
    判決，而開啟再審程式，當受客觀存在的經驗法則、論理法
    則所支配，並非聲請人任憑主觀、片面自作主張，就已完足
    。
四、復按聲請再審之案件，除顯無必要者外，應通知聲請人及其
    代理人到場，並聽取檢察官及受判決人之意見，刑事訴訟法
    第429條之2前段定有明文。本院已通知檢察官及聲請人到場
    ，並於111年5月11日開庭聽取檢察官、聲請人之意見，有本
    院刑事案件審理單、送達證書及上開期日訊問筆錄存卷可佐
    （本院聲再卷第287、295至299頁），已依法踐行上開程序
    ，先予敘明。
五、經查：
（一）程序部分：　　　
　 1、本件聲請人因犯誣告案件，經臺灣臺中地方法院以108年
      度訴字第2979號判決犯誣告罪，處有期徒刑8月。聲請人
      不服一審判決提起上訴，經本院以109年度上訴字第1481
      號判決駁回上訴後，聲請人不服，提起第三審上訴，嗣經
      最高法院於110年3月25日以110年度台上字第2105號判決
      以上訴違背法律程式而駁回聲請人之上訴而確定在案。本
      件聲請人對本院109年度上訴字第1481號判決即原確定判
      決聲請再審，依刑事訴訟法第426條第3項規定，本院自屬
      再審管轄法院。　
   2、聲請人持再審聲請意旨之附件證據，即臺中地方檢察署10
      8年度偵字第1149號不起訴處分書（即證據二）、車損估
      價單（即證據三）、臺中市東區調解委員會調解筆錄（即
      證據四）、臺中市東區調解委員會調解書（即證據五），
      作為再審原因，欲證明臺中市東區調解委員會調解委員顏
      江如琴於調解前，未經調解、未調解成立，擅自捏造不實
      金額及調解條件，由調解委員會行政助理斐其正繕打製作
      不實之調解書，其2人捏造不實調解條件而登載於公文書
      ，係涉犯刑法第213條之登載公文書不實罪嫌之理由。惟
      聲請人所提前揭證據，業於其先前歷次向本院聲請再審之
      案件中即已多次重複提出，經本院以110年度聲再字第219
      號、110年度聲再字第293號、110年度聲再字第365號裁定
      、111年度聲再字第61號刑事裁定駁回其再審之聲請，並
      經確定在案，有各該刑事裁定在卷可稽。聲請人又以同一
      理由向本院聲請再審，並未提出進一步之新事實、新證據
      ，揆諸前揭說明，其聲請再審程序顯然違背規定，此部分
      之再審聲請顯不合法，應予以駁回。
（二）實體部分　　
   1、關於證據之取捨、證據證明力之判斷，以及事實有無之認
      定，均屬事實審法院之職權，倘其取捨判斷與認定，並不
      違背論理法則及經驗法則，當事人尚不得僅因法院最終判
      決結果與其期待不一致，而逕認定事實審法院對證據的審
      酌有所違誤。原確定判決依憑調查證據之結果並綜合卷內
      證據資料，認聲請人有誣告之犯行，係依憑證人顏江如琴
      、裴其正二人於警詢、偵訊及審理時之證述，並有調解轉
      介單、聲請調解書（筆錄）、調解通知書、調解書影本、
      員警職務報告手寫紀錄、理賠支付對帳單等證據資料，為
      綜合判斷，並於理由欄內詳為說明認定所憑之依據與得心
      證之理由。本院審酌原確定判決就認定事實及證據取捨之
      理由，均已於判決內詳細論述，並就聲請人所為辯解，亦
      於理由欄內逐一詳細指駁、說明，經核其認事用法，並無
      違經驗法則、論理法則與證據法則之情事。
　 2、聲請人雖提出再審理由㈠之匯款單，欲作為新證據證明其
      並無誣告犯行。惟查，聲請人所提之匯款單，雖為判決確
      定前已存在或成立而未及調查斟酌，固具「新規性」，然
      該證據亦僅能證明聲請人有匯款之事實，尚無法推論聲請
      人無誣告之行為，且不論從證據本身單獨評價，甚或與確
      定判決所認定之證據綜合判斷，客觀上均難認為足以動搖
      原確定判決所認定之事實，況原確定判決就聲請人所指各
      證據資料，皆已詳為調查並審酌，聲請人僅憑其與法院對
      證據有相異提出再審，核與前開刑事訴訟法第420條第1項
      第6款所規定之再審要件要求之「顯著性」不合，並無再
      審之理由，無准予再審之餘地。　　
六、綜上所述，本院原確定判決業已於理由中詳述依卷附證據資
    料，足資證明再審聲請人之犯行，並據為論罪之依據。聲請
    意旨所舉事由，無非係對原確定判決法院之取捨證據、評價
    證據證明力之職權行使問題，就認定不利於己之事實，片面
    為個人意見之辯解，難認與刑事訴訟法第420條第1項第6款
    再審要件相合。是再審聲請人聲請本件再審，部分不合法，
    部分為無理由，應予駁回。　　　
據上論斷，應依刑事訴訟法第433條、第434條第1項，裁定如主
文。　　　
中　　華　　民　　國　　111 　年　　5 　　月　　24　　日
            刑事第三庭  審判長法　官　楊  真  明
                              法　官　楊  欣  怡
                              法　官　邱  顯  祥
以上正本證明與原本無異。
如不服本裁定，應於收受送達後5日內向本院提出抗告書狀(須附
繕本)。因疫情而遲誤不變期間，得向法院聲請回復原狀。

                              書記官  陳  緯  宇
　　　　　　　　　　　　　　　
中　　華　　民　　國　　111 　年　　5 　　月　　24　　日